【裁判字號】    97,易,585
【裁判日期】    970930
【裁判案由】    家庭暴力防治法等
【裁判全文】
臺灣雲林地方法院刑事判決               97年度易字第585號
公  訴  人  臺灣雲林地方法院檢察署檢察官
被      告  丙○○
上列被告因違反家庭暴力防治法等案件，經檢察官提起公訴（97
年度偵字第3521號），被告就被訴事實為有罪之陳述，本院進行
簡式審判程序，判決如下：
    主      文
丙○○犯違反保護令罪，處拘役肆拾日，如易科罰金，以新臺幣
壹仟元折算壹日。
    事實及理由
一、犯罪事實：
    丙○○與乙○○係夫妻關係，為家庭暴力防治法第3 條第1
    款所定之家庭成員。其前因對乙○○施以家庭暴力行為，經
    本院於民國97年5 月22日，以97年度家護字第188 號民事通
    常保護令裁定，命其不得對乙○○實施身體或精神上不法侵
    害之行為，且不得直接或間接對乙○○為騷擾之聯絡行為，
    上開保護令有效期間為1 年，並已合法送達於丙○○。詎丙
    ○○在已明瞭前揭保護令內容之情形下，仍基於違反上開保
    護令及傷害之犯意，於上開保護令有效期間內之97年6 月15
    日16時許，在雲林縣虎尾鎮○○里○○路146 號之住處內，
    徒手毆打並拉扯乙○○，致乙○○受有左前臂、右臂瘀青等
    傷害，而違反上開保護令。嗣經乙○○報警處理，始知上情
    。
二、認定犯罪事實所憑之證據及理由：
  (一)本案被告丙○○所犯之罪，係死刑、無期徒刑、最輕本刑為
    3 年以上有期徒刑以外之罪，其於本院審判中就前揭被訴事
    實為有罪之陳述，經審判長告知簡式審判程序之旨，並聽取
    其與公訴人之意見後，本院合議庭裁定由受命法官獨任進行
    簡式審判程序，是本案之證據調查，依刑事訴訟法第273 條
    之2 規定，不受同法第159 條第1 項、第161 條之2 、第16
    1 條之3 、第163 條之1 及第164 條至第170 條規定之限制
    ，合先敘明。
  (二)上開犯罪事實，業據被告在本院審理中坦承不諱，核與證人
    即告訴人乙○○在警詢中指證情節相符，且有本院97年度家
    護字第188 號民事通常保護令裁定與財團法人天主教若瑟醫
    院所出具之診斷證明書各1 紙在卷可稽，足認被告之自白與
    事實相符，可以採信，是本件事證明確，被告前述犯行洵堪
    認定，應依法論科。
三、論罪科刑之理由：
  (一)按家庭暴力防治法所稱「家庭暴力」者，謂家庭成員間實施
    身體或精神上不法侵害之行為；所稱「騷擾」者，謂任何打
    擾、警告、嘲弄或辱罵他人之言語、動作或製造使人心生畏
    怖情境之行為，家庭暴力防治法第2 條第1款、第3款分別定
    有明文。被告為告訴人之配偶，兩人間具有家庭暴力防治法
    第3 條第1 款所列之家庭成員關係，故被告傷害告訴人，已
    屬對告訴人為擾騷及身體上、精神上不法侵害等違反前揭保
    護令行為。故核其所為，係犯家庭暴力防治法第61條第1 款
    、第2 款之違反保護令罪及刑法第277 條第1 項之傷害罪。
    被告對告訴人犯傷害罪，同時構成家庭暴力防治法第2 條第
    2 項之家庭暴力罪。
  (二)本院上開民事通常保護令，係以一保護令命被告不得對告訴
    人實施身體或精神上不法侵害之行為，及不得直接或間接對
    於告訴人為騷擾之聯絡行為，是被告違反之保護令內容雖有
    多項，應僅論以一違反保護令罪。
  (三)被告以傷害之方式違反上揭通常保護令，係一行為觸犯數罪
    名，成立想像競合犯，應依刑法第55條之規定從一重之違反
    保護令罪處斷。
  (四)「十年修得同船渡，百年修得共枕眠」，一語道盡一男一女
    結為夫妻，本來就是得來不易之緣分與福氣。故在夫妻相處
    之過程中，本應相互扶持，彼此體諒包容，接納他的缺點，
    讚美他的優點，非僅以理對之，更應以情相待。本院審酌被
    告捨此不為，視本院所核發之保護令於無物，出手傷害乙○
    ○，誠屬不該，但本院念及被告雖一度否認犯罪，但最終尚
    能坦承犯行，態度尚佳，且告訴人所受傷勢非鉅，暨被告自
    承家中突遇火災，財物損失大半，家中經濟狀況不佳，被告
    尚需賺錢養育稚子等一切情狀，認量處如主文所示之刑，並
    諭知易科罰金之折算標準，即可收教化及警惕之效。
四、應適用之法律：
  (一)刑事訴訟法第273 條之1 第1 項、第299 條第1 項前段。
  (二)家庭暴力防治法第61條第1 款、第2 款。
  (三)刑法第11條前段、第277 條第1 項、第55條、第41條第1 項
    前段。
  (四)刑法施行法第1條之1第1項、第2項前段。
本案經檢察官甲○○到庭執行職務。
中    華    民    國    97    年    9     月    30    日
                  刑事第五庭    法  官  王  紹  銘
以上正本證明與原本無異。
如不服本判決，應於收受本判決後10日內向本院提出上訴書狀，
並應敘述具體理由。如未敘述上訴理由者，應於上訴期間屆滿後
20 日 內向本院補提理由書狀（均須按他造當事人之人數附繕本
）「切勿逕送上級法院」。
                                書記官  王  秀  如
中    華    民    國    98    年    9     月    30    日
附錄本案論罪科刑法條：
家庭暴力防治法第61條（違反保護令罪）：
違反法院依第14條第1 項、第16條第3 項所為之下列裁定者，為
本法所稱違反保護令罪，處3 年以下有期徒刑、拘役或科或併科
新臺幣100,000元以下罰金：
一、禁止實施家庭暴力。
二、禁止騷擾、接觸、跟蹤、通話、通信或其他非必要之聯絡行
    為。
三、遷出住居所。
四、遠離住居所、工作場所、學校或其他特定場所。
五、完成加害人處遇計畫。
中華民國刑法第277條（普通傷害罪）：
傷害人之身體或健康者，處 3 年以下有期徒刑、拘役或 1 千元
以下罰金。
犯前項之罪因而致人於死者，處無期徒刑或 7 年以上有期徒刑；
致重傷者，處 3 年以上 10 年以下有期徒刑。


司法院資訊處製作；財團法人民間司法改革基金會備份。
